【裁判字號】    89,易緝,71
【裁判日期】    890329
【裁判案由】    侵占
【裁判全文】
臺灣板橋地方法院刑事判決                          八十九年度易緝字第七一號
    公  訴  人  臺灣板橋地方法院檢察署檢察官
    被      告  乙○○
右列被告因侵占案件，經檢察官提起公訴（八十七年度偵字第二六七一七號），本院
判決如左：
    主  文
乙○○意圖為自己不法之所有，而侵占自己持有他人之物，處有期徒刑肆月。
    事  實
一、乙○○與丙○○、甲○○於民國八十七年初共同承攬陳文發之台北縣中和地區自
    來水管埋設工程，丙○○負責剷土機及卡車運送棄土工作，甲○○負責挖土機工
    作。同年五月間，乙○○以其與陳文發較熟悉為由，代丙○○、甲○○向陳文發
    請領工程款，陳文發即依丙○○、甲○○應領工程款簽發支票交予乙○○，其中
    丙○○四、五月份工程款部分之支票共二紙，面額分別為新台幣（下同）八萬六
    千四百元、九萬一千八百元；甲○○一至五月份部分之支票共五張，面額分別為
    二十一萬元、十六萬六千元、十四萬二千元、十三萬三千四百元、十三萬零六百
    元，詎乙○○意圖為自己不法之所有，於同年五月間，在其台北縣永和市○○路
    二五巷四二號四樓住處，將其持有陳文發簽發予丙○○及甲○○工程款之上開支
    票，擅自予以侵占入己，並先後轉讓予不詳姓名年籍之人，再另行簽發自己為發
    票人，付款銀行為彰化銀行永和分行，與上開陳文發所簽支票相同面額之支票，
    其中二張交予丙○○；五張交予甲○○以之搪塞，其後上開支票屆期後，經丙○○、甲○○提示均遭退票，乙○○亦逃逸無蹤。
二、案經丙○○、甲○○訴請臺灣板橋地方法院檢察署檢察官偵查起訴。
    理  由
一、訊據被告乙○○固坦承有於右揭時地將陳文發所簽發予告訴人丙○○、甲○○之
    支票轉讓予他人，惟矢口否認有何侵占犯行，辯稱：伊之前亦均係幫告訴人等向
    陳文發請款，因告訴人等均要求要換現金，之前伊均有交付，僅此次因故未能給
    付，惟事後告訴人甲○○部分伊已提供一部卡車抵償，丙○○部分伊亦已達成民
    事和解，伊並無侵占告訴人等工程款之意思云云，惟查，右揭事實，業据告訴人
    丙○○、甲○○分別於偵審中指訴被告將代領之工程款擅自處分後，再另行簽發
    不能兌現之支票交付等情甚詳，復有被告簽發交予丙○○、甲○○之支票影本七
    張在卷可稽，且被告復自承其未經告訴人等之同意，即將其代領應交付予告訴人
    等之支票擅自轉讓他人，其有易持有為所有之侵占犯行等情，已堪認定，又被告
    於事後並未將同支票面額之款項交付告訴人，雖有簽發自己為發票人相同面額之
    支票予告訴人等，惟於支票屆期後仍未存入款項於其帳戶內供告訴人等兌領，並
    隨即逃匿無蹤，經本院通緝後始到案，則其於侵占上開屬告訴人所之支票之初，
    應有為自己不法所有之意圖等情，亦堪認定，縱被告事後有提供一部卡車供告訴
    人甲○○抵償（此部分告訴人甲○○則稱係抵償另筆債務），或與告訴人丙○○
    達成分期清償之民事和解，惟此均屬犯後態度之問題，對於被告犯罪事實之認定
    ，自不生任何影響。綜上所陳，被告有侵占之犯意甚明，被告前開所辯，無非事
    後卸責之詞，並不可採。本件事證已甚明確，被告犯行洵堪認定。
二、核被告意圖為自己不法之所有，而侵占自己持有他人之物，所為係犯刑法第三百
    三十五條第一項之罪。被告以一行為，同時侵害告訴人甲○○、丙○○二人之法
    益，而觸犯二侵占罪名，為想像競合犯，應從一侵占罪處斷。爰審酌被告犯罪之
    動機、目的、手段、所生危害、犯罪後已與告訴人丙○○達成民事上和解（有和
    解書一紙在卷可稽），惟尚未與告訴人甲○○達成民事和解等一切情狀，量處如
    主文所示之刑，以資懲儆。
據上論斷，應依刑事訴訟法第二百九十九條第一項前段，刑法第三百三十五條第一項
、第五十五條，罰金罰鍰提高標準條例第一條前段，判決如主文。
本案經檢察官張慶林到庭執行職務。
中      華      民      國      八十九      年    三    月    二十九    日
                                  臺灣板橋地方法院刑事第二庭
                                      法  官  林  春  長
右正本證明與原本無異
如不服本判決應於送達後十日內向本院提出上訴狀
                                      書記官  邱  美  龍
中      華      民      國      八十九      年    四    月      五      日
附錄本案論罪科刑法條全文：
刑法第三百三十五條第一項：意圖為自己或第三人不法之所有，而侵占自己持有他人
                          之物者，處五年以下有期徒刑、拘役或科或併科一千元
                          以下罰金。
                          前項之未遂犯罰之。


司法院資訊處製作；財團法人民間司法改革基金會備份。
